最高法院刑事判決　　　　　　　　　　　　　　　　九十三年度台上字第八九五號
　　上　訴　人　　台灣高等法院台南分院檢察署檢察官
　　被　　　告　　甲○○
右上訴人因被告貪污案件，不服台灣高等法院台南分院中華民國九十一年十一月七日
第二審更審判決︵九十一年度重上更(四)字第四三八號，起訴案號：台灣嘉義地方法院
檢察署八十三年度偵字第三三五七號︶，提起上訴，本院判決如左：
    主  文
上訴駁回。
    理  由
按刑事訴訟法第三百七十七條規定，上訴於第三審法院，非以判決違背法令為理由，
不得為之。是提起第三審上訴，應以原判決違背法令為理由，係屬法定要件。如果上
訴理由狀並未依據卷內訴訟資料，具體指摘原判決不適用何種法則或如何適用不當，
或所指摘原判決違法情事，顯與法律規定得為第三審上訴理由之違法情形，不相適合
時，均應認其上訴為違背法律上之程式，予以駁回。本件原判決以公訴意旨略以被告
甲○○有其理由欄一所載之犯行，因認被告涉有修正前貪污治罪條例第四條第一項第
一款之侵占公有財物罪嫌云云。惟經審理結果，認無積極證據足認被告有被訴侵占公
有財物之犯行，因而撤銷第一審為被告科刑之判決，改判諭知被告無罪。檢察官不服
提起第三審上訴，其上訴意旨略謂：︵一︶、原判決未就理由欄六之支出部分敘明與
補助意旨有何關聯，如何可移作他用，即認被告無此部分侵占犯行，又於理由欄七謂
被告先後捐出私款新台幣︵下同︶九萬零八百九十六元及五萬元充為員工福利金，故
無侵占之不法意圖等語，但未說明如何認定此二筆款項係被告之私款，均有判決理由
不備之違法。︵二︶、原審如何知被告使用回數票均係使用公務車，又全係利用出差
之便回家；又嘉義市政府已補助使用主管宿舍電話費基本費五百元，則對超支部分，
應由被告自行負擔，如認補助不足以支應，亦應循正當行政程序爭取增加補助；另被
告因親友婚喪喜慶，所送之賀禮等費用及印就任謝卡、贈送議員之盆栽等費用屬個人
所應負擔之交際費用，或係其因公務關係所為之交際行為，要非舉辦公務活動所必要
之支出，自不得以補助活動經費支應，原判決不分舊例合法與否，均認被告無不法所
有之意圖，且不採信林喜信不利之證言，其採證難謂無違反論理法則且有理由不備之
違誤云云。惟查：︵一︶、原判決於理由欄六、(1)｜(3)已就所列各筆經費分別說明或
係歸墊性質、或經執行結果為透支，均不可能有侵占情事，或尚未執行完畢之剩餘經
費而無侵占事實，於六、(4)｜(7)，敘明各補助款、福利費、利息、捐款及結餘款，均
係被告得行使行政裁量權決定支用項目之款項，且其中台灣省公立中小學教職員福利
委員會補助之業務費及嘉義教師會館補助之經費，原判決亦已於理由欄五、(4)、(5)、
(7)依各該機構之覆函，說明上開補助經費未明確指定支用項目，自可由嘉義市教育局
依其權責及業務需要開支，自均無理由不備之可言。至被告私人捐款部分，其中九萬
零八百九十六元係由被告交予該教育局辦事員林喜信，而五萬元被告則轉由該教育局
主任督學李清子交付林喜信，再由林喜信存入帳戶，業經林喜信先後於民國八十三年
六月十一日法務部調查局嘉義市調查站調查及同年十一月三日第一審審理時所供明，
原判決認係被告私人捐款，核與卷內資料並無不合，雖於理由內未敘明上揭依據，固
屬疏略，但此單純訴訟程序上之疏誤，對判決本旨顯無任何影響，自不得執為適法之
第三審上訴理由。︵二︶、原判決於理由欄六、(8)復綜合調查所得證據論斷被告得自
由裁量專款及其私人捐款合計達四十六萬八千零三元，已超出公訴意旨所指之侵占款
項三十二萬零五百八十八元，難認被告有侵占之犯行。復就被告報支局長宿舍電話、
高速公路回數票及教育局因公務關係交際費開支部分，已於理由欄八之(2)、及(3)
綜合林喜信、李清子、陳俊吉、翁陽坤、廖谷、陳玉琴等之證言，卷附之各項會議、
活動相關公文、日期、地點與報支過程等資料，扣案之帳冊內支出憑證等證據，詳為
說明被告雖未循行政程序爭取補助，但如何難認被告有不法所有侵占意圖之理由，並
說明林喜信於嘉義市調查站所為部分不利於被告之證詞，因與卷內證據資料不符而不
足採信。非但無所謂判決理由不備，且其採證自形式上觀察，尚難謂違反客觀之論理
法則或經驗法則，原判決認定交際費用係因公務關係支出，被告依舊例報支，尚無不
合。上訴意旨憑片面主觀意見，漫指為理由不備及違反論理法則，顯非合法之第三審
上訴理由。依上開說明，本件上訴殊難認已具備首揭法定形式要件，為違背法律上之
程式，應予駁回。
據上論結，應依刑事訴訟法第三百九十五條前段，判決如主文。
中　　　華　　　民　　　國　　九十三　　年　　　二　　　月　　二十六　　日
                              最高法院刑事第十一庭
                                  審判長法官  張　淳　淙
                                        法官  謝　俊　雄
                                        法官  蘇　振　堂
                                        法官  張　春　福
                                        法官  呂　丹　玉
      右正本證明與原本無異
                                              書  記  官
中　　　華　　　民　　　國　　九十三　　年　　　三　　　月　　　四　　　日
                                                                        Ｍ
